臺灣臺中地方法院交通事件裁定　　　 100年度交聲字第2801號
原處分機關　交通部公路總局臺中區監理所豐原監理站
異　議　人
即受處分人　洪南洲
上列異議人即受處分人因違反道路交通管理處罰條例案件，對於
交通部公路總局臺中區監理所豐原監理站於民國100年10月12日
所為之處分（原處分案號：豐監稽違字第裁63-Z00000000號裁決
書）聲明異議，本院裁定如下：
    主    文
異議駁回。
    理    由
一、原處分意旨略以：異議人即受處分人洪南洲（下稱異議人）
    駕駛4355-SM號自小客車，於民國99年8月14日0時28分許，
    在國1公路北向168公里處，因「酒後駕車，經酒精濃度呼氣
    測定器測定值0.56MG/L，標準值0.25MG/L」之違規，為內政
    部警政署國道公路警察局第三警察隊以公警局交字第Z00000
    000號舉發違反道路交通管理事件通知單舉發。異議人前揭
    時間、地點被舉發違規事實，係違反道路交通管理處罰條例
    第35條第1項第1款規定，因緩起訴期滿，本站於100年10月
    12日以豐監稽違字第裁63-Z00000000號裁決書，裁處罰鍰新
    臺幣（下同）19,500元(罰鍰部分依據緩起訴處分命令支付
    公益捐款之數額30,000得扣抵裁處罰鍰數額49,500元)，記
    違規點數5點（因異議人係領有普通大貨車駕駛執照，故改
    依同條例第68條第2項處罰），並應參加道路交通安全講習
    等語。
二、異議人聲明異議意旨略以：異議人酒醉駕駛之行為業經臺灣
    臺中地方法院檢察署檢察官為緩起訴處分，並繳納國庫30,0
    00元，基於一罪不二罰，主張免罰等語。
三、經查：
(一)按汽車駕駛人，駕駛汽車經測試檢定有酒精濃度超過規定標
    準之情形者，處15,000元以上60,000元以下罰鍰，並當場移
    置保管該汽車及吊扣其駕駛執照1年；汽車駕駛人，有第35
    條第1項規定之情形者，應接受道路交通安全講習：汽車駕
    駛人有飲用酒類或其他類似物後其吐氣所含酒精濃度超過每
    公升0.25毫克或血液中酒精濃度超過百分之0.05以上之情形
    者，不得駕車，道路交通管理處罰條例第35條第1項第1款、
    第24條第1項第2款、道路交通安全規則第114條第2款分別定
    有明文。次按，領有汽車駕駛執照之汽車駕駛人，除駕駛聯
    結車、大客車、大貨車外之非其駕駛執照種類之車輛，違反
    本條例及道路交通安全規則之規定，應受吊扣駕駛執照情形
    時，無因而肇事致人受傷或重傷者，記違規點數5點，道路
    交通管理處罰條例第68條第2項前段亦有明定。惟依95年2月
    5日正式施行之行政罰法第26條第1項規定：「一行為同時觸
    犯刑事法律及違反行政法上義務規定者，依刑事法律處罰之
    。但其行為應處以其他種類行政罰或得沒入之物而未經法院
    宣告沒收者，亦得裁處之」，此乃一行為同時造成刑罰法律
    與行政秩序罰規定發生競合適用之關係時，基於「一事不二
    罰」之法理，經由立法程序確立應以刑罰優先為原則，避免
    行為人承受過度且重複之處罰。此觀該條立法理由明確揭示
    ：「一行為同時觸犯刑事法律及違反行政法上義務規定時，
    由於刑罰與行政罰同屬對不法行為之制裁，而刑罰之懲罰作
    用較強，故依刑事法律處罰，即足資警惕時，實無一事二罰
    再處行政罰之必要。且刑事法律處罰，由法院依法定程序為
    之，較符合正當法律程序，應予優先適用。但罰鍰以外之沒
    入或其他種類行政罰，因兼具維護公共秩序之作用，為達行
    政目的，行政機關仍得併予裁處，故為第1項但書規定」，
    其理益明。是以前揭行政罰法中刑事法律處罰優先且不再處
    以行政秩序罰之目的，既係因為行為人已接受刑罰而足資警
    惕，且已發生懲罰之作用，即無使行為人陷於雙重處罰之不
    利益，則關於刑事法律處罰之範圍自應採取實質認定，凡刑
    事實體法或程序法中所規定客觀上剝奪行為人生命、自由、
    財產權利，主觀上亦因制裁之嚴厲性、痛苦性，其強度足以
    造成心理強制而間接達成矯正教化目的之處遇手段，皆應納
    入其中，而不以形式上符合刑法第32條至第34條所定主刑及
    從刑種類者為限，始與前揭法律規範之意旨相符（臺灣高等
    法院臺中分院95年度交抗字第580、591號、96年度交抗字第
    262、253號均採同旨，可資參照）。
(二)另前項汽車駕駛人，經裁判確定處以罰金低於本條例第92條
    第4項所訂最低罰鍰基準規定者，應依本條例裁決繳納不足
    最低罰鍰之部分，道路交通管理處罰條例第35條第8項定有
    明文。又緩起訴處分金既屬前揭所稱之「實質刑事法律處罰
    」，其性質上類似刑事確定裁判所處以之罰金刑，雖有行政
    罰法第26條第1項規定之適用，然若行為人所支付之緩起訴
    處分金，未達道路交通管理處罰條例第92條第4項所訂最低
    罰鍰基準規定者，依道路交通管理處罰條例第35條第8項規
    定，即須補繳不足最低額罰鍰之部分，始為適法（臺灣高等
    法院暨所屬法院97年法律座談會刑事類提案第39號法律問題
    研討結果參照）。
(三)本件異議人領有普通大貨車駕駛執照，因酒後駕駛自小客車
    ，經測得呼氣酒精濃度超過標準值，為警舉發之事實，有內
    政部警政署國道公路警察局舉發違反道路交通管理事件通知
    單、交通部公路總局臺中區監理所豐原監理站裁決書、汽車
    駕照基本資料等在卷可稽，復為異議人所不否認，是以本件
    違規事實明確，已堪認定。另本件異議人上開酒後駕車除構
    成道路交通管理處罰條例第35條第1項第1款之交通違規事由
    外，亦已合於刑法第185條之3服用酒類不能安全駕駛動力交
    通工具而駕駛罪之構成要件，異議人於臺灣臺中地方法院檢
    察署檢察官為緩起訴處分時，經該署檢察官命其向國庫支付
    30,000元確定在案，此有臺灣臺中地方法院檢察署檢察官99
    年偵續字第330號執行緩起訴處分命令通知書、臺灣臺中地
    方法院檢察署自行收納款項統一收據、臺灣高等法院被告前
    案紀錄表各1份在卷可稽。揆諸前揭說明，本件異議人所支
    付之緩起訴處分金30,000元，解釋上應屬道路交通管理處罰
    條例第35條第8項所規定之罰金，惟該30,000元尚未達道路
    交通管理處罰條例第92條第4項所訂最低罰鍰基準規定（按
    依違反道路交通管理事件統一裁罰基準表之規定，駕駛人駕
    駛普通小型車違反道路交通管理處罰條例第35條第1項第1款
    之規定，駕駛人吐氣所含酒精濃度超過每公升0.55毫克以上
    ，在限期內到案者，處罰鍰49,500元），依該條例第35條第
    8項之規定，尚有須補繳不足最低罰鍰之差額19,500元（即
    最低罰鍰49,500元減受處分人支付之緩起訴處分金30,000元
    ），則原處分機關就行政罰之罰鍰方面裁處差額19,500元，
    洵無違誤，亦不違反前開行政罰法第26條第1項前段一事不
    二罰之規定。至原處分關於記違規點數5點及施以道安講習
    部分，因屬行政罰法所稱之「其他種類行政罰」，為兼顧維
    護公共秩序之目的，故依行政罰法第26條第1項但書規定，
    雖經依刑事法律處罰後，原處分機關仍得依法(道路交通管
    理處罰條例)併予裁處之，是該部分之處分亦無違法或不當
    之處。從而，受處分人就本件所為異議於法無據，並無理由
    ，應予駁回。
四、據上論斷，應依道路交通管理處罰條例第87條第2項，道路
    交通事件處理辦法第18條規定，裁定如主文。
中    華    民    國   100    年    10    月    20    日
                  交通法庭  法  官  黃建都
以上正本證明與原本無異。
如不服本裁定應於送達後5日內向本院提出抗告狀(應附繕本)並
敘述抗告之理由。
                            書記官  賴玉真
中    華    民    國   100    年    10    月    20    日